【裁判字號】    97,消債更,55
【裁判日期】    970714
【裁判案由】    更生事件
【裁判全文】
臺灣新竹地方法院民事裁定            97年度消債更字第55號
聲  請  人
即債務人    甲○○
代  理  人  徐豐益律師
上列當事人因消費者債務清理事件聲請更生，本院裁定如下：
    主  文
聲請駁回。
聲請費用由聲請人負擔。
    理  由
一、按債務人對於金融機構因消費借貸、自用住宅借款、信用卡
    或現金卡契約而負債務，在聲請更生或清算前，應提出債權
    人清冊，以書面向最大債權金融機構請求協商債務清償方案
    並表明共同協商之意旨，消費者債務清理條例第151條第1項
    定有明文。又聲請更生或清算不合程式或不備其他要件者，
    法院應以裁定駁回之，但其情形可以補正者，法院應定期間
    先命補正，復為同條例第8條所明定。
二、查本件聲請人即債務人向本院聲請更生，雖主張其有不能清
    償債務情事，前已提出債權人清冊，以書面向最大債權金融
    機構請求共同協商債務清償方案，惟債權人臺北富邦商業銀
    行股份有限公司（下稱臺北富邦商業銀行）於聲請人請求協
    商前已聲請法院開始強制執行程序，嗣經聲請人函請債權人
    臺北富邦商業銀行於7日內表明是否同意延緩執行，然迄未
    獲債權人臺北富邦商業銀行答覆，依消費者債務清理條例施
    行細則第44條規定，應視為協商不成立云云。惟查：
(一)、聲請人對於金融機構因消費借貸、自用住宅借款、信用卡或
    現金卡契約而負債務，雖於97年4月17日（函文發文日期誤
    載為96年4月17日）提出債權人清冊函請最大債權金融機構
    債權人國泰世華商業銀行股份有限公司（下稱國泰世華銀行
    ）協商債務清償方案，惟因聲請人未提出前置協商申請書及
    其他相關文件，經債權人國泰世華銀行於97年5月13日通知
    聲請人於7日內補正前置協商申請書及其他相關文件，然聲
    請人逾期仍未補正，有聲請人提出之函文、債權人國泰世華
    銀行97年5月13日前置協商補件通知函暨本院公務電話紀錄
    各1份在卷可佐。據此，聲請人既經債權人國泰世華銀行通
    知應補正前置協商申請書及其他相關文件，而上開文件聲請
    人並非無法提出，然聲請人迄未補正，且未再表明提出書面
    請求債權人國泰世華銀行協商債務清償方案，自難認其有請
    求協商之真意，應認聲請人尚未依消費者債務清理條例第15
    1條第1項之規定先行債務協商。
(二)、聲請人之代理人徐豐益律師雖另於97年4月21日函請債權人
    臺北富邦商業銀行於7日內表明是否同意就本院96年度執字
    第11605號對聲請人民事強制執行事件延緩執行（該函文誤
    為臺灣雲林地方法院96年度執豪字第11605號），該函並於
    同年月24日送達債權人臺北富邦商業銀行，有聲請人提出之
    大福德國際法律事務所徐豐益律師函暨回執影本可稽。然觀
    諸該函文雖載明副本收受者為聲請人，惟主旨係載：「請貴
    金融機構於文到七日內表明是否同意就臺灣雲林地方法院96
    年度執豪字第11605號對甲○○民事強制執行事件延緩執行
    ，請查照惠覆。」；說明則載：「一、依消費者債務清理條
    例施行細則第44條規定辦理。二、按債務人依本條例第151
    條第1項規定請求協商債務清償方案後，任一債權金融機構
    於協商期間內對其財產聲請強制執行者，視為協商不成立。
    債權金融機構於債務人請求協商前已聲請法院開始強制執行
    程序，而不同意（漏載延緩執行）者，亦同，消費者債務清
    理條例施行細則第44條訂有明文。查貴金融機構前述強制執
    行程序與上述細則規定相符。三、請貴金融機構於首開期間
    表明是否同意延緩上述強制執行事件之執行，以利債務清理
    。」綜觀上開律師函全文意旨，可認上開律師函僅係徐豐益
    律師以自己之名義通知債權人臺北富邦商業銀行銀行表明是
    否同意就上開強制執行事件延緩執行，而無任何徐豐益律師
    係受聲請人委任或授權代理聲請人發文之意旨，已難認係聲
    請人之通知或請求債權人臺北富邦商業銀行表明是否同意就
    上開民事強制執行事件延緩執行，自不生聲請人對債權人臺
    北富邦商業銀行為通知或請求之效力。又上開律師函固載明
    係依消費者債務清理條例施行細則第44條之規定函請債權人
    臺北富邦商業銀行表明是否同意就上開民事強制執行事件延
    緩執行，然觀諸該施行細則第44條之規定，乃以債務人已依
    消費者債務清理條例第151條第1項規定請求協商債務清償方
    案後為前提要件，故債務人於依消費者債務清理條例第151
    條第1項規定請求協商債務清償方案後，倘有債權金融機構
    於債務人請求協商前已聲請法院開始強制執行程序，而請求
    該金融機構延緩執行時，自應同時將債務人已依消費者債務
    清理條例第151條第1項規定請求最大債權金融機構（包括該
    最大債權金融機構名稱）協商債務清償方案內容告知該金融
    機構，俾該金融機構得以查證、評估是否同意延緩強制執行
    程序，然觀諸聲請人提出之律師函，並未提及聲請人是否已
    依消費者債務清理條例第151條第1項規定請求最大債權金融
    機構協商債務清償方案，與上開消費者債務清理條例施行細
    則第44條規定之立法意旨有違。況本件難認聲請人有請求協
    商之真意，而應認聲請人尚未依消費者債務清理條例第151
    條第1項之規定先行債務協商，已如上述，是不論上開律師
    函有無發生通知或請求債權人臺北富邦商業銀行同意延緩已
    開始強制執行之效力，均無從認有「視為協商不成立」可言
    。
三、綜上，本件難認聲請人已依消費者債務清理條例第151條第1
    項之規定先行債務協商，亦不生聲請人通知或請求債權人臺
    北富邦商業銀行同意延緩已開始強制執行之效力，無從有「
    視為協商不成立」之效力，而上開程序之欠缺無從補正，揆
    諸首揭說明，自應以裁定駁回聲請人更生之聲請。
中    華    民    國    97   年    7    月    14      日
                    民事第一庭  法  官  林昌義
以上正本係照原本做成。
如不服本裁定，應於裁定送達後10日內，以書狀向本院提出抗告
，並繳納抗告費新臺幣1,000元。
中    華    民    國    97   年    7    月    14      日
                                書記官  馮玉玲


司法院資訊處製作；財團法人民間司法改革基金會備份。
